臺灣高等法院高雄分院刑事判決　　　　 94年度上易字第623號
　　上　訴　人　臺灣高雄地方法院檢察署檢察官
　　被　　　告　甲○○
上列上訴人因被告竊盜案件，不服臺灣高雄地方法院93年度易字
第1368號中華民國94年6 月3 日第一審判決（聲請簡易判決處刑
案號：臺灣高雄地方法院檢察署93年度偵字第984 號，原審認為
不宜以簡易判決處刑程序為之，改依通常程序），提起上訴，本
院判決如下：
    主  文
上訴駁回。
    理  由
一、聲請簡易判決處刑意旨略以：緣車牌號碼VW-6453 號（引擎
    號碼：3G-82N004162號）自用小貨車，係乙○○所有，於民
    國（下同）92年12月29日11時55分許，該車在高雄縣旗山鎮
    ○○街廣聖醫院前失竊後，遭他人放置於高雄縣美濃鎮○○
    路10之5 號前，車上並留有鑰匙，車斗裝有廢鐵，嗣為甲○
    ○發現，乃意圖為自己不法之所有，於93年1 月6 日上午8
    時10分時許，以該鑰匙發動該自小貨車而竊取之，得手後欲
    駛離時，為警發現當場查獲，因認被告甲○○有犯刑法第32
    0 條第1 項之竊盜罪嫌云云。
二、按犯罪事實應依證據認定之，無證據不得認定犯罪事實。又
    不能證明被告犯罪者，應諭知無罪之判決，刑事訴訟法第15
    4 條第2 項、第301 條第1 項分別定有明文。告訴人之告訴
    ，本以使被告受刑事訴追為目的，故其陳述是否與事實相符
    ，自應調查其他證據，以資審認，苟其所為攻擊之詞，尚有
    瑕疵，則在此瑕疵未予究明以前，即不能遽採為斷罪之基礎
    （最高法院69年台上字第1531號判決參照）。另按認定犯罪
    事實，所憑之證據，雖不以直接證據為限，間接證據亦包括
    在內，然無論直接或間接證據，其為訴訟上之證明，須於通
    常一般之人均不致於有所懷疑，而得確信其為真實之程度者
    ，始得據之為有罪之認定，倘其證明尚未達到此一程度，而
    有合理性懷疑之存在時，即無從為有罪之認定，此亦有最高
    法院76年台上字第4986號判例可資參照。
三、本件公訴人認被告甲○○涉犯竊盜罪嫌，無非係以：(一)乙○
    ○於警詢之陳述與警卷所附贓物認領收據、車輛尋獲電腦輸
    入單各1 紙：證明車牌號碼VW-6453 號自用小貨車，係乙○
    ○所有而遭竊。(二)證人邱華光亦於偵查中之供述：被告甲○
    ○辯稱係邱華光請伊去駕駛前開車輛不可採。(三)被告於警詢
    及偵查中先後陳稱上開自小貨車係邱華光開來給我的及邱華
    光叫伊去開上開自小貨車的等語，其前後供述不一，並不足
    採等證據為其論據。
四、訊據被告甲○○固承認為警查獲之時，其正駕駛車牌號碼VW
    -6453 號自用小貨車離開該車原停放地點即高雄縣美濃鎮○
    ○路10之5 號前，然堅決否認有竊盜之犯行，辯稱：係邱華
    光請伊將上開自小貨車上之廢鐵載至里港土庫1 家舊貨商賣
    掉，我一開車就被警方攔下來了，並不知道該車是偷來的等
    語。
五、經查：
甲、程序方面：
（一）證人乙○○於警詢之陳述及警卷所附贓物認領收據、車輛
      尋獲電腦輸入單各1 紙：
  (1)、按被告以外之人於審判外之陳述，雖不符前4 條之規定，
      而經當事人於審判程序同意作為證據，法院審酌該言詞陳
      述或書面陳述作成時之情況，認為適當者，亦得為證據，
      刑事訴訟法第159 條之5 第1 項定有明文。
  (2)、本件被害人乙○○於警詢之陳述，係被告以外之人於審判
      外之言詞陳述；另警卷所附贓物認領收據、車輛尋獲電腦
      輸入單均係被告以外之人於審判外之書面陳述，且係針對
      個案所製作，不具備例行性之要件，是前開證據資料均不
      符刑事訴訟法第159 條之1 至第159 條之4 條等規定之情
      形，惟被告及檢察官於本院審理程序中對前開證據資料之
      證據能力均同意作為本案之證據方法，本院審酌言詞及書
      面陳述作成時之情況，亦認為適當，揆諸上開規定，認均
      有證據能力。
（二）證人邱華光於偵查及原審審理中；證人黃德新於原審審理
      時之陳述：
  (1)、按被告以外之人於偵查中向檢察官所為陳述，除顯有不可
      信之情況者外，得為證據，刑事訴訟法第159 條之1 第2
      項定有明文。本件證人邱華光於檢察官偵查中以證人身分
      所為之陳述，既經依法具結且無顯不可信之情況，依上開
      規定，應有證據能力。
  (2)、證人邱華光及黃德新於原審審理中所為之陳述既經依法具
      結而以證人之身分為陳述，自具有證據能力。
乙、實體方面：
（一）被告甲○○為警查獲之時正以鑰匙啟動車牌號碼VW-6453
      號自用小貨車之事實，為被告所自承，且前開自用小貨車
      係乙○○所有，於92年12月29日11時55分許，在高雄縣旗
      山鎮○○街廣聖醫院前遭竊之情，亦經證人乙○○於警詢
      中證述屬實，並有與警卷所附贓物認領收據、車輛尋獲電
      腦輸入單各1 紙可憑，固堪信被告曾經持有乙○○遭竊之
      自用小貨車，然被告之所以取得他人遭竊之物之原因不一
      而足，或因竊盜、或因搶奪、或因故買或因其他知情或不
      知情之因素均有可能，尚難單以被告持有贓物乙情，逕認
      其所持有之物係行竊所得。
（二）證人乙○○之證詞及警卷所附贓物認領收據、車輛尋獲電
      腦輸入單之記載，充其量足以證明乙○○之自用小貨車遭
      竊之事實，然因其並未目睹何人竊取其等財物，自難逕以
      該證人之陳述或贓物認領收據、車輛尋獲電腦輸入單之記
      載，推論被告即為竊取其財物之人。
（三）證人邱華光於原審審理時雖證稱：VW-6453 號自小貨車非
      我所有，並未指示被告駕駛該車載運廢鐵，但是被告曾利
      用類似車輛載我一同去被告家載廢鐵，後來被告將廢鐵載
      到證人黃德新家，我到證人黃德新家下車就離開了，於案
      發前未曾看過被告駕駛該車，被告曾向我借過500 元未還
      ，我向被告催討，被告心生怨恨，故為前開辯解等語（見
      原審易字卷第171 頁至第172 頁），然證人黃德新於原審
      審理時亦結證稱：案發之前是證人邱華光駕駛VW-6543 號
      自小貨車到我家裡，邱某說要找被告一起去載廢鐵，所以
      邱某就載被告離開到甲仙，約2 、3 小時之後，邱某與被
      告又到伊家裡，車上有廢鐵，邱華光就下車，當天下午6
      、7 點被告車子及廢鐵載到古物商那裡後，因為古物商已
      經關門，車子及廢鐵才放在古物商那裡等語（見原審易字
      卷第172 頁至第173 頁），核其所言，與被告所辯大相符
      ，且案發前1 日被告所駕車輛，應即為VW-6543 號自小貨
      車無訛，是證人邱華光否認提供系爭車輛予被告，請被告
      代為載運廢鐵之所言是否足採，顯非無疑。又證人邱華光
      先於偵查中表示根本不知被告有系爭車輛等情（見偵查卷
      第42頁），其於原審審理中卻又承認案發前被告曾以該車
      載伊一同去被告家載廢鐵等語（見原審易字卷第171 頁）
      ，其先後所言顯然矛盾而有瑕疵可指。又審諸證人邱華光
      就被告被訴之竊盜事實本有利害關係，若被告所辯屬實，
      則證人邱華光將因持有贓物而涉嫌犯罪，是難期待證人邱
      華光承認自己持有贓物（即系爭自用小貨車），並將之交
      付予被告之事實，反之，證人黃德新與被告及證人邱華光
      2 人均無利害關係，當無甘冒偽證罪之風險而為有利於被
      告之說詞，參以證人邱華光於原審審理時亦不否認案發之
      前其曾經陪同被告駕駛自用小貨車去載運廢鐵，後來被告
      將廢鐵載到證人黃德新家等事實，益足徵證人黃德新上開
      所言，並非子虛之詞，應堪採信。
（四）至證人黃德新雖於原審時結證稱：案發之前是證人邱華光
      駕駛VW-6543 號自小客車到我家，當時車上還沒有載廢鐵
      ，他說他要找被告一起去載廢鐵，所以證人邱華光就載被
      告離開要到甲仙，約2 、3 小時之後他們又到我家，車上
      有廢鐵，證人邱華光就下車，被告就將車子及廢鐵載到古
      物商那裡，下午6 、7 點，因為被告開去之後，走路回來
      ，我問他為什麼，他說古物商已經關門，車子及廢鐵放在
      古物商那裡等語（見原審易字卷第172 頁至第173 頁），
      然證人黃德新於原審93年6 月16日審理時結證稱：「案發
      前一天晚上，邱華光來找我，當時被告甲○○也在場，被
      告向邱華光表示車子有沒有空，說他家中有廢鐵，要邱華
      光幫他載等語（見原審簡字卷第92頁），且證人邱華光亦
      於原審時結證稱：「VW-6453 號自小客車不是我的，被告
      用類似車輛載我去他家載廢鐵，後來他將廢鐵載到證人黃
      德新家，我在證人黃德新家下車就離開了。」等語（見原
      審易字卷第171 頁），可見被告與邱華光於案發前1 日確
      實曾在證人黃德新家碰面後，2 人駕駛1 輛類似系爭車輛
      至被告住處載廢鐵至黃德新家，邱華光下車後即自行離去
      ，由被告1 人將該車開至黃德新家附近之古物商欲變賣，
      然古物商已打烊，被告遂將該車及其上之廢鐵均放置在古
      物商附近等情，應可認定，但該系爭車輛究竟於案發前由
      被告或邱華光在使用？系爭車輛上之廢鐵為被告或邱華光
      所有？則有待探討！被告自始否認系爭車輛係其所持有使
      用，且證人黃德新亦證稱曾見過邱華光駕駛該車，被告雖
      於本院前均供稱系爭車輛上之廢鐵為邱華光所有，邱華光
      託其變賣等情，但於本院時卻供稱：我向邱華光借車，他
      開車載我到我甲仙家載廢鐵去賣等情。而綜上分析，被告
      向邱華光借車，而相約在黃德新家見面之後，2 人即開車
      到甲仙被告家載廢鐵到黃德新家後面之古物商販賣，但古
      物商已打烊，邱華光即在黃德新家下車後離去，被告遂將
      車輛及廢鐵放置在古物商附近，等待隔天早上再去販售，
      因此系爭車輛應係平日供證人邱華光所使用，而車上之廢
      鐵則是被告所有欲加以變賣，否則系爭車輛平日既供被告
      使用，被告豈有再邀邱華光去其家載廢鐵？何必多此一舉
      ？足見被告於本院前所述車上廢鐵為邱華光所有一節，不
      足為採。
（五）又被告關於系爭車輛何以停放在高雄縣美濃鎮○○路10之
      5 號前，於警詢時供稱：「是邱華光開來給我的。」、「
      邱華光於今早7 時30分許，在田園釣蝦場拜託我把VW-654
      3 號自小貨車駕駛到里港、土庫。」之語；在偵查中供稱
      ：「他（邱華光）在高雄縣美濃鎮的田園卡拉OK店叫我去
      開的，我騎腳踏車去開的，大概一下子就到。」之語（見
      偵查卷第36頁），是被告先後均稱其受邱華光指示前去為
      警查獲地點駕駛系爭車輛，前後所言並無不符，又其上開
      所言雖與其在法院審理中所稱有所出入，然按積極證據不
      足證明犯罪事實時，被告之抗辯或反證縱屬虛偽，仍不能
      以此逕認被告犯罪。本件被告於原審及本院審理時所為之
      辯解並非全然不可採信，縱或其所言與其在警詢及偵查中
      所言有所出入，亦無礙於本件並無積極證據證明被告有竊
      盜犯行之事實。
（六）綜上所陳，證人邱華光雖否認將系爭車輛交由被告使用，
      然因其就本案被告被訴之事實有利害關係，且其證言有瑕
      疵可指而難採信，自應以證人黃德新證稱系爭車輛係邱華
      光交予被告使用之詞為可採，從而，本件既無積極證據證
      明被告有竊取VW-6543 號自小貨車之犯行，自難單以被告
      使用贓物之事實，認定被告犯竊盜罪，揆諸首揭說明及判
      例意旨，本件既不能證明被告甲○○犯罪，自應諭知被告
      為無罪之判決。
六、原判決以不能證明被告甲○○犯竊盜罪，而諭知被告為無罪
    之判決，於法並無不合。檢察官上訴意旨，以證人黃德新證
    詞先後矛盾，且與被告甲○○所辯不符為由，指摘原判決不
    當，為無理由，應予駁回。
七、本件經原審判處被告無罪，本院駁回上訴確定，則台灣高雄
    地方法院檢察署檢察官移請併案審理之該署94年度偵字第14
    059 號、93年度偵緝字第67號、第438 號案件與本件業經起
    訴部分，難謂有裁判上一罪之關係，自應退由檢察官另為適
    法之處理，附此敘明。
據上論斷，應依刑事訴訟法第368 條，判決如主文。
本案經檢察官張其主到庭執行職務。
中　　華　　民　　國　　94　　年　　10　　月　　21　　日
                  刑事第二庭    審判長法  官  林正雄
                                      法  官  陳啟造
                                      法  官  黃壽燕
以上正本證明與原本無異。
本判決不得上訴。
中　　華　　民　　國　　94　　年　　10　　月　　21　　日
　　　　　　　　　　　　　　　　　　　書記官  黃一秋
